臺灣高等法院民事判決　　　　　　　　　　　　　　九十二年度再易字第一五六號
　　再　審原告　尚程企業股份有限公司
　　法定代理人　廖貴烽
　　訴訟代理人　王惠光律師
　　再　審被告　沈志謨即如皇企業行
　　訴訟代理人　羅瑩雪律師
右當事人間請求給付貨款事件，再審原告對於中華民國九十二年九月九日本院九十二
年度上易字第六一六號確定判決提起再審，經本院於九十三年一月十三日言詞辯論終
結，判決如左：
    主      文
再審之訴駁回。
再審訴訟費用由再審原告負擔。
    事實及理由
一、本件再審原告起訴主張：本院九十二年上易字第六一六號確定判決（下稱原確定
    判決）有下列再審事由：(一)民事訴訟法第四百九十六條第一項第一款適用法規顯
    有錯誤：本件系爭標的物為顯示器，其性質係可分之債，縱算三十一件中有兩件
    是有瑕疵的，也只能就該兩件解除契約，而不能就三十一件全部解除契約。原確
    定判決以三十一件中有兩件是有瑕疵，即認為再審被告可就三十一件解除契約，
    顯屬違背法令之判決，也違背民法上可分之債之原理及民法上一部給付不能，只
    能部分解約之規定。(二)原確定判決認為再審原告交付之貨品有瑕疵，係根據財團
    法人中華工商研究所之鑑定，但該鑑定報告只取三個樣件，並認為二件有瑕疵，
    一件沒有瑕疵，亦即該鑑定報告稱「本中心依據由和欣汽車承德總站所帶回之待
    鑑定物顯示器機組共約三組，其中兩組為故障機組，一組為尚可顯示機組」，因
    此鑑定單位所帶回之三個機組中，至少有一組是好的。但是本件再審原告賣給再
    審被告的機組共有三十一組，而直至交貨二年多之後，鑑定人員帶回之三個機組
    中至少還有一個是好的，則如何從鑑定報告中能證明三十一組都是壞的，原審判
    決均未說明，即率爾認定三十一件均有瑕疵，而得解除全部之契約，則原確定判
    決顯有重要證據漏未斟酌及判決理由矛盾之違法。(三)鑑定報告已經說明本件之瑕
    疵係外在因素所造成，而且不知瑕疵原因是何方造成，且原始裝置為何不得而知
    ，又如何能據該報告即判定是再審原告交付之物有瑕疵。中華工商研究所之鑑定
    意見認為：有關瑕疵部分無法確知何一方所為，及雙方均有拆除維修線路之舉動
    等語，但原確定判決卻在判決書中認為再審被告之安裝工作，僅將同色線相接，
    連上外訊號而已，不須拆除內部線路構造或更換零件，並認為此點為再審原告所
    不否認之事實（再審原告一再否認，並非不否認），其判決理由顯有矛盾，且對
    於鑑定報告之證明棄而不論，亦顯有重要證物漏未斟酌者之再審理由。並聲明：
    (一)原確定判決廢棄。(二)右廢棄部份，再審被告應給付再審原告新台幣（下同）玖
    拾捌萬貳仟壹佰零柒元整暨自原支付命令送達翌日起至清償日止，按年息百分之
    五計算之利息。
二、再審被告則以：按民事訴訟法第四百九十六條第一項但書明定，當事人已依上訴
    主張其事由或知其事由而不為主張者，不得以再審之訴對於確定終局判決聲明不
    服。再審原告主張之事由，皆於原確定判決程序中依上訴主張，容或尚有當時漏
    未主張者，亦係再審原告知其事由而未主張者，依上揭但書規定，其再審之訴顯
    不合法，法院應依同法第五百零二條第一項規定，以裁定駁回之。縱認再審之訴
    合法，原確定判決已認定系爭貨品瑕疵為貨品本身結構之瑕疵，再審原告交付者
    既為同類同規格貨品，瑕疵不僅皆然，亦於交付時已存在，無適用可分之債法理
    餘地，原確定判決據以認定三十一件有同樣瑕疵，事屬當然。且再審被告於民國
    （下同）八十九年四月間再審原告開始交貨時起，即不斷通知再審原告系爭貨品
    有瑕疵，再審原告未能完成修復，經催告依然，原審確定判決以其有不完全給付
    之債務不履行責任，認再審被告之解除契約合法，於法有據。並聲明：再審之訴
    駁回。
三、按「有下列各款情形之一者，得以再審之訴對於確定終局判決聲明不服。但當事
    人已依上訴主張其事由或知其事由而不為主張者，不在此限」，民事訴訟法第四
    百九十六條第一項定有明文。又「確定判決有民事訴訟法第四百九十六條第一項
    各款所列情形之一者，當事人得以再審之訴對之聲明不服，但當事人已依上訴主
    張其事由或知其事由而不為主張者，不在此限，固為同條但書所明定。惟該但書
    之規定，係以當事人已依上訴主張其事由，則其事由已受上級法院審判，為訴訟
    經濟計，乃不許當事人復以再審之方法更為主張。故如其上訴係因不合法而被駁
    回者，因未受上級法院實體審判，自無不許其以相同事由提起再審之訴之理」，
    最高法院九十二年度台上字第二一五三號判決可供參考。本院原確定判決係不得
    上訴第三審案件，未經最高法院審判，故無「當事人已依上訴主張其事由或知其
    事由而不為主張」之問題。再審被告抗辯：再審原告主張之理由，均已於原確定
    判決審理程序中以上訴主張，依民事訴訟法第四百九十六條第一項但書規定，再
    審原告不得對於確定終局判決提起再審之訴，其提起再審，於法不合云云，尚有
    誤解。
四、適用法規顯有錯誤部分：再審原告主張：系爭標的物為顯示器，而且其性質係可
    分之債，縱算三十一件中有兩件是有瑕疵的，也只能就該兩件解除契約，而不能
    就三十一件全部解除契約。原審判決以三十一件中有兩件是有瑕疵，即認為被告
    可就三十一件解除契約，原審判決顯然違背法令，也違背民法上可分之債之原理
    及民法上一部給付不能，只能部分解約之規定，則原審判決顯有民事訴訟法第四
    百九十六條第一項第一款之適用法規錯誤云云。按「所謂適用法規顯有錯誤者，
    不包括漏未斟酌證據及認定事實錯誤之情形在內」，最高法院著有六十三年台上
    字第八八○號判例；又「民事訴訟法第四百九十六條第一項第一款所謂適用法規
    顯有錯誤，係指確定判決就事實審法院所確定之事實適用法規顯有錯誤而言。其
    適用法規顯有錯誤之內容，應包括確定判決顯有消極的不適用法規及積極的適用
    不當兩種情形在內，至事實審法院認定事實錯誤，調查證據欠周或判決不備理由
    ，雖得於判決確定前據為提起上訴之理由，究與適用法規顯有錯誤有別，當事人
    不得據以提起再審之訴」，最高法院八十年度台再字第六四號判決可供參考（同
    院六十三年度台上字第八八○號判決、七十一年度台再字第二○九號判決、七十
    二年度台再字第一二五號判決、七十八年度台再字第五一號判決、七十八年度台
    再字第一三一號判決亦採相同見解）。本院前審所認定之「事實」係「系爭貨品
    有瑕疵」，而非「僅二件顯示器有瑕疵」，有原確定判決可證，依「系爭貨品有
    瑕疵」再適用法規之結果，並無「顯有錯誤」之情形，再審原告以前開事由，認
    原確定判決認定事實錯誤，主張「適用法規顯有錯誤」，與該款規定之要件不合
    ，為無理由。
五、判決理由顯有矛盾及重要證物漏未斟酌部分：再審原告主張：原確定判決認為
    再審原告交付之貨品有瑕疵，係根據財團法人中華工商研究所之鑑定，但該鑑定
    報告只取三個樣件，並認為二件有瑕疵，一件沒有瑕疵，依該鑑定報告所稱「本
    中心依據由和欣汽車承德總站所帶回之待鑑定物顯示器機組共約三組，其中兩組
    為故障機組，一組為尚可顯示機組」，因此鑑定單位所帶回之三個機組，至少有
    一組是好的。但是本件再審原告賣給再審被告的機組共有三十一組，而直至交貨
    二年多之後，鑑定人員帶回之三個機組中至少還有一個是好的，則如何從鑑定報
    告中能證明三十一組都是壞的，原審判決均未說明，即率爾認定三十一件均有瑕
    疵，而得解除全部之契約，則原確定判決顯有重要證據漏未斟酌及判決理由矛盾
    之違法；又鑑定報告已經說明本件之瑕疵係外在因素所造成，而且不知瑕疵原
    因是何方造成，且原始裝置為何不得而知，又如何能據該報告即判定是再審原告
    交付之物有瑕疵。中華工商研究所之鑑定意見認為，有關瑕疵無法確知那一方所
    為，及雙方均有拆除維修線路之舉動，但原確定判決卻在判決書中認為再審被告
    之安裝工作，僅將同色線相接，連上外訊號而已，不須拆除內部線路構造或更換
    零件，並認為此點為再審原告所不否認，其判決理由顯有矛盾，且對於鑑定報告
    之證明棄而不論，亦顯有重要證物漏未斟酌者之再審理由；原審係未查明系爭
    貨品的買賣是再審被告為了節省費用，因此購買的貨品是不含安裝及保固的貨品
    。再審被告承認為了節省費用，因此不要求安裝及保固。貨品既然由再審被告自
    己安裝，如果發生任何問題，就必須要探究是否是貨品交付時就有瑕疵，還是安
    裝上的問題，或是不保固的範圍。而依維修紀錄所示，除了十六件完全沒有任何
    問題外，其餘都是安裝上的問題，而且即使有問題，在八十九年十二月底簽立之
    維修紀錄時，也是完全沒有問題的。原審判決引述證人康家豐及謝佳霖之證詞而
    認定「由此可見，系爭貨品在交貨後，確有瑕疵存在，有待維修」。但觀諸原審
    之證詞，無論是康家豐所稱的「線路安裝」，或者是謝佳霖所稱的「線路安裝、
    接頭」等問題，二人都認為是安裝過程中所產生的接觸問題。原審沒有判明是否
    是安裝上的問題，即認定該些證詞可以證明貨品有瑕疵，顯然其判決理由自相矛
    盾；不管是安裝上的問題或者是瑕疵的問題，至少依據維修紀錄，所有的貨物在
    八十九年年底時都呈現無瑕疵的狀態，但原確定判決卻以維修紀錄來認定貨品有
    瑕疵，但是維修紀錄上明明記載系爭貨品有十六件是沒有問題的，其他有問題的
    也均已修好，而呈現無瑕疵之狀態。原審以明明記載沒有瑕疵的維修紀錄來認定
    貨品有瑕疵，其不只對於重要證據漏未採納，甚至是與現存證據相反之認定，其
    判決理由顯然矛盾云云。按「民事訴訟法第四百九十六條第一項第二款所謂：判
    決理由與主文顯有矛盾，係指判決依據當事人主張之事實，認定其請求或對造抗
    辯為有理由或無理由，而於主文為相反之諭示，且其矛盾為顯然者而言。本件原
    確定判決於理由項下，認定再審原告不得請求再審被告給付上開利息損失，其該
    部分上訴為無理由，而於主文諭示駁回再審原告該部分之上訴，並無判決理由與
    主文顯有矛盾之情形」，最高法院九十年度台再字第二八號判決參照。民事訴訟
    法第四百九十六條第一項第二款規定係「『判決理由』與『主文』顯有矛盾」，
    而非「判決理由顯有矛盾」，本件並無「判決理由與主文顯有矛盾」之情形，有
    原確定判決可證，「判決理由顯有矛盾」並非再審事由，再審原告據此提起再審
    ，為不合法。至於重要證物漏未斟酌部分，按民事訴訟法第四百九十七條所規定
    之「就足以影響於判決之重要證物漏未斟酌」，係指第二審言詞辯論終結前，已
    經存在並已為聲明之證據，第二審確定判決未調查，且未於判決理由中說明其無
    調查、斟酌之必要或雖經調查而未於判決中斟酌者而言。如原確定判決對於該項
    證物，認係不必要或有不足採信之情形，或該證物無關重要，縱經斟酌亦與確定
    判決無影響者，仍不得據為再審之理由。查原確定判決依據財團法人中華工商研
    究所之鑑定報告、兩造間之維修紀錄，認定系爭貨品有瑕疵，並依調查證據之結
    果，認定瑕疵係成立於契約訂立之後，有原確定判決可按（見原確定判決第四頁
    至第十頁），其對鑑定報告及維修紀錄業已斟酌，並逐一論列證據採擇之理由，
    原確定判決之認定雖與再審原告之認定相左，並非「漏未審酌」，再審原告認原
    確定判決未審酌財團法人中華工商研究所之鑑定報告及兩造間之維修紀錄，自無
    理由。
六、再審原告主張：民法第三百五十六條有規定：「買受人應按物之性質，依通常程
    序從速檢查其所受領之物。如發見有應由出賣人負擔保責任之瑕疵時，應即通知
    出賣人。」「買受人怠於為前項之通知者，除依通常之檢查不能發見之瑕疵外，
    視為承認其所受領之物」，而且民法第三百六十五條亦有規定：「買受人因物有
    瑕疵，而得解除契約或請求減少價金者，其解除權或請求權，於買受人依第三百
    五十六條規定為通知後六個月間不行使或自物之交付時起經過五年而消滅」，縱
    使再審被告不以瑕疵擔保請求，而以不完全給付關係請求，但是不完全給付的主
    張也並非完全沒有期限的限制，總不能使用年限只有三年的物品，在交付十年後
    才主張不完全給付。而本件被告既然是買受人，依照民法第三百五十六條之規定
    ，就必須在接收物品後，從速檢查儘速通知，否則依民法第三百五十六條之規定
    ，視為買受承認其所受領之物。既然依照民法第三百五十六條之規定，已經視為
    被告承認其所受領之物，則其是否能在瑕疵擔保請求權之除斥權期間已過，甚至
    在出賣人請求並起訴追討價金之後，再以無法證明之不完全給付為由解除契約。
    原審判決均未敘述理由，顯有適用法規錯誤及重要證據漏未斟酌之再審理由云云
    。有關適用法規顯有錯誤及重要證據漏未斟酌再審理由之定義，已如前述，再審
    原告前開主張，與「適用法規顯有錯誤及重要證據漏未斟酌」之定義不符，再審
    原告提起再審，並無理由。且按「物之瑕疵擔保責任與不完全給付之債務不履行
    責任，其法律性質、構成要件及規範功能各不相同。故買受人如主張出賣人應負
    不完全給付之債務不履行責任，而解除契約時，應無民法第三百六十五條規定之
    適用」，最高法院九十一年度台上字第一五八八號判決可供參考，不完全給付之
    債務不履行責任與物之瑕疵保責任不同，故無有關物之瑕疵保責任規定之適用，
    再審原告前開法律見解尚有誤解，併予指明。本件事證已臻明確，兩造其餘攻擊
    、防禦方法及所舉證據，無礙勝負之判斷，爰不一一論列，附此敘明。
七、據上論結，本件再審之訴，部分為不合法、部分為無理由，依民事訴訟法第七十
    八條判決如主文。
中　　　華　　　民　　　國　　九十三　　年　  　一　 　 月　  二十九  　日
                                民事第六庭
                                    審判長法  官  林  丁  寶
                                          法  官  陳  博  享
                                          法  官  林  恩  山
正本係照原本作成。
不得上訴。
中　　　華　　　民　　　國　　九十三　　年　　　一　　　月　　三十　　　日
　　　　　　　　　　　　　　　　　　　　　書記官  周  淑  靜
